臺灣臺中地方法院民事判決
111年度中簡字第396號
原      告  富邦產物保險股份有限公司

法定代理人  羅建明  
訴訟代理人  陳振盛  
            李證賢  
被      告  甘明宗  


上列當事人間請求損害賠償事件，本院於民國111年5月4日言詞
辯論終結，判決如下：
    主      文
一、被告應給付原告新臺幣109,944元，及自民國110年9月8日起
    至清償日止，按週年利率百分之5計算之利息
二、訴訟費用新臺幣1,110元由被告負擔。
三、本判決得假執行。
    事實及理由
壹、程序部分：
    被告經合法通知，未於言詞辯論期日到場，核無民事訴訟法
    第386條所列各款情事，依原告聲請，由其一造辯論而為判
    決。
貳、實體部分：　　
一、原告主張：被告其駕駛執照前已遭吊扣註銷，已為無駕駛執
    照之人，仍於民國107年6月4日下午1時40分許，駕駛車牌號
    碼000-0000號營業小客車（下稱上開計程車），沿臺中市西
    區向上路1段由南向北方向行駛，行經向上路1段與東興路3
    段交岔路口處前時，本應注意汽車行駛時，駕駛人應注意車
    前狀況及兩車併行之間隔，並隨時採取必要之安全措施，及
    汽車在同一車道行駛時，除擬超越前車外，後車與前車之間
    應保持隨時可以煞停之距離，而依當時天候晴、日間自然光
    線、路面鋪裝柏油、乾燥、無缺陷、無障礙物、視距良好，
    並無不能注意之情事，竟疏未注意及此，自後方追撞當時在
    同車道前方停等紅燈、由訴外人施玉姿所騎之車牌號碼000-
    0000號普通重型機車（下稱上開機車），致施玉姿人車倒地
    ，因而受有右側肩膀挫傷、右側鎖骨外側端骨折之傷害。
　　經原告依強制汽車責任保險法及保險契約，賠付被害人施玉
    姿新臺幣（下同）109,944元，爰依強制汽車責任保險法第2
    9條第1項第5款之規定，代位被害人行使損害賠償求權，訴
    請被告給付109,944元等語，並聲明：如主文第一項所示。
二、被告則未於言詞辯論期日到場，亦未提出任何書狀作何聲明
    及陳述。
三、本院之判斷：
  ㈠原告主張被告應負侵權行為損害賠償責任，為有理由：
　　按因故意或過失，不法侵害他人之權利者，負損害賠償責任
    ，民法第184條第1項前段定有明文。次按汽車在同一車道行
    駛時，除擬超越前車外，後車與前車之間應保持隨時可以煞
    停之距離，不得任意以迫近或其他方式，迫使前車讓道。汽
    車行駛時，駕駛人應注意車前狀況及兩車併行之間隔，並隨
    時採取必要之安全措施，道路交通安全規則第94條第1項、
    第3項定有明文。經查：
　⒈原告主張被告因未注意車前狀況，自後方追撞當時在同車道
    前方停等紅燈、由施玉姿所騎之上開機車，致施玉姿受有前
    揭傷害之事實，有道路交通事故當事人登記聯單、林新醫院
    診斷證明書、中國醫藥大學附設醫院診斷證明書、采薇中醫
    診所診斷證明書可佐（見本院卷第21、31-35頁）。並經本
    院依職權向臺中市政府警察局調閱本件道路交通事故之道路
    交通現場圖、道路交通事故調查報告表、談話紀錄表、酒精
    測定紀錄表、補充資料表、初步分析研判表、現場照片、車
    損照片可參（見本院卷第53-111頁）。又依被告於警詢時表
    示：我車沿向上路直行，對方停在機車待轉區，我前車頭碰
    撞對方後車尾等語（見本院卷第71頁），可見被告疏未注意
    車前狀況，致擦撞上開機車，導致原告受有上開傷害。再被
    告因業務過失傷害犯行，經本院以108年度交易字第369號刑
    事判決，判處被告有期徒刑4月確定，有上開判決書在卷可
    佐（見本院卷第147-151頁）。足認被告就本件車禍之發生
    有過失甚明。
　⒉又施玉姿受有上開傷害，既係來自雙方車輛碰撞而受傷，與
    被告之過失駕駛行為有關，兩者間具相當因果關係。原告主
    張被告應對施玉姿受傷負侵權行為損害賠償責任，應屬有據
    。
  ㈡按強制汽車責任保險法第29條第1項第5款規定：「被保險人
    有下列情事之一，致被保險汽車發生汽車交通事故者，保險
    人仍應依本法規定負保險給付之責。但得在給付金額範圍內
    ，代位行使請求權人對被保險人之請求權：五、違反道路交
    通管理處罰條例第21條或第21條之1規定而駕車。」，而道
    路交通管理處罰條例第21條第1項第1款亦規定：「汽車駕駛
    人，有下列情形之一者，處6千元以上1萬2千元以下罰鍰，
    並當場禁止其駕駛：一、未領有駕駛執照駕駛小型車或機車
    。」。是強制汽車責任保險法第29條第1項所稱之「求償」
    ，應為代位權之行使，即法定債之移轉，移轉前後債權具有
    同一性，即保險人所行使之權利，係被害人因交通事故得對
    加害人行使之民法侵權行為損害賠償請求權。查：
　　原告已依強制汽車責任保險法之規定支付醫藥費、看護費、
    交通費、輔助起材費用給施玉姿，共理賠109,944元保險金
    ，有強制險醫療給付費用表、上開診斷證明書、切結書、強
    制險受款人電匯同意書、醫療費用收據、交通費用證明書可
    佐（見本院卷第31-35、37、39、43、167-175、209、217-2
    28頁），堪以認定。是揆諸上開規定，原告自得在給付金額
    109,944元範圍內，代位行使施玉姿對被告之侵權行為損害
    賠償請求權。 
  ㈢本件原告本於代位、侵權行為之法律關係對被告請求之債權
    ，核屬無確定期限之給付，自應經原告之催告而未為給付，
    被告始負遲延責任。準此，依民法第229條第2項、第233條
    第1項前段、第203條規定，原告請求被告自起訴狀繕本送達
    之翌日即110年9月8日起（見本院卷第117頁之本院送達證書
    ）至清償日止，按週年利率5%計付遲延利息，即屬有據，應
    予准許。
四、綜上所述，原告依據保險代位及侵權行為之法律關係，請求
    被告給付其109,944元，及自110年9月8日起至清償日止，按
    週年利率百分之5計算之利息，為有理由，應予准許。
五、本件判決之事證已臻明確，兩造其餘攻擊防禦方法，經審酌
    後，認均與判決結果無影響，爰不一一論述。 
六、本件係依民事訴訟法第427條第1項規定適用簡易訴訟程序，
    並為被告敗訴之判決，依同法第389條第1項第3款規定，法
    院應依職權宣告假執行。
參、本件訴訟費用額確定為1,110元（即裁判費），依民事訴訟
    法第78條，由被告負擔。
中　　華　　民　　國　　111 　年　　5  　月　  18　　日
                      臺灣臺中地方法院臺中簡易庭
                                  法　官　陳佩怡
以上正本係照原本作成。
如不服本判決，應於送達後20日內，向本院提出上訴狀並表明上
訴理由，如於本判決宣示後送達前提起上訴者，應於判決送達後
20日內補提上訴理由書（須附繕本）。如委任律師提起上訴者，
應一併繳納上訴審裁判費。
中　　華　　民　　國　　111 　年　　5  　月　　18　　日
                                  書記官　許千士